【裁判字號】    89,上易,1048
【裁判日期】    890809
【裁判案由】    就業服務法
【裁判全文】
臺灣高等法院高雄分院刑事判決                  八十九年度上易字第一四八號
    上  訴  人  臺灣屏東地方法院檢察署檢察官
    被      告  甲○○
    選任辯護人  許明德  律師
                吳芝瑛
                鄭勝智
右上訴人因違反就業服務法案件，不服臺灣屏東地方法院八十九年度易字第三八二號
、中華民國八十九年五月八日第一審判決（起訴案號：臺灣屏東地方法院檢察署八十
九年度偵字第七六六號），提起上訴，本院判決如左：
      主  文
上訴駁回。
      理  由
一、本案經本院審理結果，認第一審判決為被告甲○○無罪之判決，核無不當，應予
    維持，並引用第一審判決書之記載之理由。（如附件）
二、檢察官上訴理由指被告甲○○為養殖場負責人，擅將瑞鋒營造有限公司申請引進
    來台從事營造工程工作之泰勞帶至其所經營之養殖場，從事養殖甲魚工作，怎會
    無違反就業服務法第五十三條第三款規定，非法聘僱或留用他人所申請僱用之外
    國人？被告甲○○雖為瑞鋒公司之股東，然瑞鋒公司負責人楊瑞統於偵訊中稱：
    楊氏養殖場是其家族事業，被告為其子等語，被告自承其為楊氏養殖場負責人，
    泰勞確為從事養殖工作，該二名泰勞係瑞鋒公司申請聘僱，瑞鋒公司才是僱主，
    被告不是僱主，被告違反就業服務法第五十三條第三款規定甚明，原審為被告無
    罪之判決顯有未合云云。
三、惟查：本案二名泰籍工人係瑞鋒營造有限公司合法申請引進而僱用，分別工作一
    年餘、一個月，有瑞鋒公司按月撥入泰勞帳戶之匯款記錄為憑，被告甲○○為瑞
    鋒公司股東，並任職該公司之工程師，而「楊瑞統潮州水產養殖場」係瑞鋒公司
    投資經營之事業，縱然瑞鋒公司指派其合法聘僱之外籍勞工從事申請許可以外之
    養殖工作，要係違反就業服務法第五十三條第四款「指派所聘僱之外國人，從事
    申請許可以外之工作」規定，依同法第六十二條第一項規定，應處新台幣三千元
    以上三萬元以下罰鍰，為行政罰，原判決對被告甲○○為無罪之判決並無違誤，
    檢察官上訴並無理由，應予駁回。
據上論結，應依刑事訴訟法第三百六十八條、第三百七十三條，判決如主文。
本案經檢察官郭振昌到庭執行職務。
中    華    民    國     八十九     年       八    月       九       日
                              臺灣高等法院高雄分院刑事第二庭
                                  審判長法官  曾永宗
                                        法官  邱永貴
                                        法官  曾玉英
右正本證明與原本無異。
不得上訴。
                                      書記官  林靜霙
中    華    民    國     八十九     年       八       月        十      日
                                                                        Ａ
臺灣屏東地方法院刑事判決                          八十九年度易字第三八二號
    公  訴  人  臺灣屏東地方法院檢察署檢察官
    被      告  甲○○  男二十七歲（民國○○○年○月○○○日生）
                        住高雄縣林園鄉○○村○○街一０四號
                        身分證統一編號：Ｓ一二三八六一九六號
    選任辯護人  許明德律師
右列被告因違反就業服務法案件，經檢察官提起公訴（八十九年度偵字第七六六號）
本院判決如左：
     主  文
甲○○無罪。
     理  由
一、公訴意旨略以：甲○○明知外國人未經許可，不得在本國工作，竟基於概括之犯
    意，自民國八十九年十一月十五日起，在屏東縣潮州鎮崙子頂養殖場，以每月新
    台幣一萬五千元之代價，非法僱用楊瑞統（另移由臺灣高雄或苗栗地方法院檢察
    署偵辦）合法申請引進在瑞鋒營造有限公司（下稱瑞鋒公司）工作之泰國藉外國
    勞工JORASA UDOM及SUTTHISAI SUPHIN二人，從事養殖甲魚工作，嗣於八十九年
    一月二十八日下午三時許，在上開工作地點，為警當場查獲，因認其涉有違反就
    業服務法第五十三條第三款規定，其僱用之外國人數為二人以上，應依同法第五
    十八條第一項後段論處之罪嫌。
二、按犯罪事實應依證據認定之，無證據不得推定其犯罪事實；不能證明被告犯罪者
    ，應諭知無罪之判決，刑事訴訟法第一百五十四條、第三百零一條第一項分別定
    有明文。就業服務法第五十三條第三款規定：雇主不得未經許可聘僱或留用他人
    所申請聘僱之外國人；同條第五十八條第一項並就違反上開規定，分別其聘僱或
    留用人數，定有罰則。又所謂「雇主」，指聘、僱用員工從事工作者，同法第二
    條第三款復定有明文。
三、本件公訴人認被告甲○○涉有前揭罪嫌，無非以被告於警訊及初次偵訊時之自白
    ，核與本案中二名外勞供述被僱用之情形相符，復有居留外僑作業外勞詳細資料
    表及照片數幀可稽，並認被告嗣後以該二名外勞係來做營建工程之辯詞不足採信
    為論據。惟訊據被告堅決否認有違反就業服務法犯行，辯稱：該二名外勞係瑞鋒
    公司所申請引進而聘僱，非伊父親楊瑞統申請引進聘僱，亦非伊所聘僱，他們二
    人領的是瑞鋒公司的薪水，伊並未給付他們薪資；楊瑞統為瑞鋒公司之董事長，
    伊為該公司股東，兼任工程師一職，查獲地點不僅是瑞鋒公司之潮州辦事處，亦
    為該公司轉投資之楊瑞統潮州水產養殖場，伊僅係在該處負責管理該二名外勞而
    已等語。
四、經查：
（一）本件二名泰國藉外國勞工JORASA UDOM及SUTTHISAI SUPHIN二人，確係瑞鋒公
      司所合法申請聘僱，並按月給付薪資之事實，有行政院勞工委員會函暨所附名
      冊、瑞鋒公司匯款予JORASA UDOM之中國國際商業銀行匯款單十二紙及該公司
      給付SUTTHISAI SUPHIN之薪資明細表二紙可憑，是上開二名外勞係瑞鋒公司所
      申請聘僱，並給付薪資而為雇主，堪可認定。從而，被告既非雇主，已不符就
      業服務法第五十八條第一項所引同法第五十三條第三款之構成要件。
（二）次查，楊瑞統為瑞鋒公司之董事，而被告為該公司之股東兼任工程師；查獲地
      點即屏東縣潮州鎮崙子頂養殖場，係瑞鋒公司之潮州辦事處，亦為楊瑞統潮州
      水產養殖場等事實，亦均有瑞鋒公司變更登記表、在職證明及上址大門石柱刻
      有「瑞鋒營造公司之潮州辦事處」、「楊瑞統潮州水產養殖場」字樣之照片五
      張足佐。依上開行政院勞工委員會函文說明，該二名外勞經瑞鋒公司申請聘僱
      之工作地點及內容，係在台十三甲線造橋外環道隧道處從事營造業，姑不論雇
      主究係何人，雖該二名外勞從事工作之地點及內容，為在楊瑞統潮州水產養殖
      場從事水產養殖工作，與申請核准者不符，然以楊瑞統身為瑞鋒公司之負責人
      及其上開養殖事業與瑞鋒公司潮州辦事處同設一址，關係密切以觀，則留用者
      ，亦應為楊瑞統本人。被告既僅以瑞鋒公司之股東兼工程師身份，經公司指派
      在現場管理業務，亦難遽認其有留用該二名外勞之事實。
（三）末查，雖被告於警訊及初次偵訊時自白：因其僱用台灣工人養殖甲魚之成本過
      高，因而僱用其父楊瑞統申請之外勞云云。惟據其所提前揭證據，或為行政主
      管機關之函文暨所附名冊、經核備之文件，或為金融機構經手之單據，或為難
      以造假之石刻字樣，均堪認屬實，洵非虛妄。是被告上開自白，諒係不諳法律
      規定所致，既與事實不符，即非可採為犯罪證據。而該二名外勞於警訊時均供
      述：受人僱用，領有薪資，稱被告為老板云云，不唯未指陳其僱用之人，何人
      給付薪資，稱管理其業務之被告為老板，亦無違常情，已難遽認被告為雇主並
      僱用或留用渠二人，況縱指陳被告為雇主並給付薪資，亦與事實不符，非可採
      為斷罪之依據。至本案中之二名外勞所從事者，乃水產養殖工作，前據被告供
      認及該二名外勞陳明，被告事後翻異，復無法為合理之說明，雖係飾卸之詞，
      然無礙本案判決結果，附此敘明。
五、綜據上述，公訴意旨之論斷及所認定之犯罪事實，容有誤會。此外，本院復查無
    其他證據足資證明被告有公訴人所指犯行，是不能證明被告犯罪，自應為其無罪
    之諭知。
據上論斷，應依刑事訴訟法第三百零一條第一項，判決如主文。
本案經檢察官王光傑到庭執行職務。
中      華      民      國      八十九      年      五     月     八    日
                                      臺灣屏東地方法院刑事第一庭
                                          法  官    蔡憲德
右正本證明與原本無異。
對於本判決如有不服應於收受送達後十日內向本院提出上訴書狀上訴於台灣高等法院
高雄分院並按他造當事人之人數附具繕本。
                                          書記官   林鴻仁
中      華      民      國      八十九      年      五     月      八   日


司法院資訊處製作；財團法人民間司法改革基金會備份。
